【裁判字號】    89,交易,277
【裁判日期】    891226
【裁判案由】    業務過失傷害
【裁判全文】
臺灣士林地方法院刑事判決                        八十九年度交易字第二七七號
    聲  請  人  臺灣士林地方法院檢察署檢察官
    被      告  丙○○
右列被告因業務過失傷害案件，經檢察官聲請簡易判決處刑（八十九年度偵字第一四
七一號），經本院認不得以簡易處刑判決，並改依通常程序審理，本院判決如左：
    主  文
丙○○無罪。
    理  由
一、聲請簡易判決處刑意旨略以：被告丙○○係欣欣客運公司司機，係從事駕駛業務
    之人。於民國八十九年元月六日下午四時四十七分許，駕駛車牌號碼ＡＣ─五四
    一號欣欣客運公司公車，由臺北市○○區○○路西向東行駛至東湖路一二七號，
    正沿另部停靠於路側站牌之公車左側經過，應注意車前狀況，隨時保持必要之安
    全措施，且當時行近台北市立東湖國小（址設東湖路一一五號），應減速慢行，
    作隨時停車之準備，而依當時情形並無不能注意之情事，竟疏未注意，適有十三
    歲之乙○○未依規定行走行人穿越道，而由該另部公車前北向南穿越道路，致被
    告駕駛公司之右前車頭撞及乙○○左側，致乙○○受有頭部外傷、顱骨骨折、左
    側枕部硬膜上出血、頭椎受傷合併神經根病變、左鎖骨骨折等傷害。案經乙○○
    之母甲○○提出告訴，因認被告涉有業務過失傷害罪嫌云云。
二、按犯罪事實應依證據認定之，無證據不得推定其犯罪事實；又不能證明被告犯罪
    者，應諭知無罪之判決，刑事訟訴法第一百五十四條、第三百零一條第一項分別
    定有明文。次按認定不利於被告之事實，須依積極證據，苟積極證據不足為不利
    於被告事實之認定時，即應為有利於被告之認定，更不必有何有利之證據；又告
    訴人之告訴，係以使被告受刑事訴追為目的，是其陳述是否與事實相符，仍應調
    查其他證據以資審認；且被害人之陳述如無瑕疪，就其他方面調查又與事實相符
    ，固足採為科刑之基礎，倘其陳述尚有瑕疪，則在未究明前，遽採為論罪科刑之
    根據，即難認為適法，最高法院三十年上字第八一六號判例、五十二年臺上字第
    一三○○號判例、六十一年臺上字第三○九九號判例均可資參照。
三、本件聲請意旨認被告丙○○涉有前揭業務過失傷害犯行，無非係以被害人乙○○
    及告訴人甲○○之指述，並有道路交通事故調查報告表、補充資料表、談話紀錄
    表、現場照片及診斷證明書乙紙附卷可稽，且認被害人時罹患右姆趾甲溝炎，不
    可能快速行走，而案發現場之路側為公車站牌所在，復鄰近東湖國小，被告自應
    減速慢行，作隨時停車之準備，況卷附臺北市政府警察局交通警察大隊交通事故
    分析研判表及臺北市車輛行車事故鑑定委員會鑑定結果均認被告涉有未注意車前
    狀況之疏失云云，為其論據。惟訊據被告丙○○堅決否認有何業務過失傷害之犯
    行，辯稱：伊於案發時間，確駕駛前揭公車沿臺北市○○路往西行駛，因當時路
    側站牌處適停放二部公車供乘客上下車，而伊所駕駛公車則無人下車，亦無乘客
    欲招呼上車，是以伊自將車自外側車道變換至內側車道，並自停靠於路側之公車
    左側通行，未料突有被害人乙○○未行走前方不遠處之行人穿越道，而逕自路側
    公車前方跑出至伊車前，欲橫越馬路，伊完全不及防備，乃發生撞擊，伊對本件
    車禍之發生實無過失等語。且查：被害人乙○○雖指稱：伊當時係行走臺北市○
    ○路與東湖路一一三巷交岔路口處所劃設之行人穿越道通行交岔路口，且伊行向
    確為綠燈，其時伊因罹有右姆趾甲溝炎，是以行走速度緩慢，而採拖行右腳之方
    式前進，伊於穿越馬路時，根本未見到被告所駕駛之公車，被撞時只覺得麻麻的
    ，有東西掉出去，然後就不知道了云云（見本院八十九年十二月十二日審判筆錄
    ）；然查：依卷附道路交通事故調查報告表所繪製之事故現場圖以觀，於車禍後
    肇事車輛因撞擊所掉落之碎片及被害人血跡所在位置，係在距離臺北市○○路與
    東湖路一一三巷交岔路口行人穿越道十餘公尺前即鄰近臺北市○○路一二七號前
    之內外車道之間，此依物理力學之作用研判，該碎片及血跡所在之地點，應即為
    本件車禍發生撞擊之處所無疑；是被害人乙○○所指：伊係於綠燈時行走交岔路
    口行人穿越道，遭被告所駕駛公車撞擊成傷云云，全然無可憑採。次查：被害人
    乙○○於案發時罹有右姆趾甲溝炎乙節，固據其提出經醫囑建議避免跑步等劇烈
    運動之診斷證明書影本乙紙為憑；然查：本件事故發生時，東湖路外側車道確有
    一公車停靠上下客乙節，已據被害人乙○○自承明確（見本院八十九年十二月十
    二日審判筆錄），則被告所辯：案發時伊車行左側確有另部公車停靠，被害人則
    係自該車前衝出等語，原非無稽。另衡諸被害人乙○○陳述：事故現場二方路側
    ，確均設置公車站牌，而伊於案發前確自東湖國中放學，欲自東湖路北側行進至
    南側站牌處搭乘公車返家，因而穿越馬路等情屬實（見本院八十九年十二月十二
    日審判筆錄），並有其當庭繪製之現場簡圖乙紙附卷可參；此參酌前開認定之車
    禍撞擊點研判，則被害人當時係自東湖國中行走至臺北市○○路一二七號前時，
    為圖至對向搭乘公車之便，而直接自該處所停放公車前方橫越馬路，致遭被告所
    駕駛公車撞擊等情，實與常理相符。被害人雖罹有前開足疾，然依上揭診斷書所
    載內容，僅經醫囑宜避免跑步或劇烈運動、而非認其全然無法跑或快速行走；而
    自案發現場外側車道停放公車至內側車道被告所駕駛公車之二車間距僅為一、二
    公尺之間距以觀，被害人縱僅自外側車道公車前突然走出，實亦足致被告所駕駛
    車輛不及防備之情形；況參酌被害人其時為趕至對側站牌處搭乘公車，已不惜違
    規而未行走行人穿越道而任意穿越馬路，復自承：於遭撞擊前並未發現被告所駕
    駛公車云云，均如前述，足見被害人於橫越馬路之際，確全然未注意其左方來車
    ；而其或為求快速而自路側竄出，亦非無可能。此再觀諸被告車輛受損部位確係
    在其右前車頭、右前方向燈及右前擋風玻璃處，而現場地面則未遺有任何緊急煞
    車或拖行之痕跡，均有卷附道路交通事故調查報告表及補充資料表影本可據，應
    可判斷被告於案發時車行並非快速，且已及時將車停止，惟仍發生撞擊，則所辯
    ：係因被害人突然自右側公車前竄出，伊不及防備，始肇致本件車禍等語，應堪
    採信。此於臺北市政府交通局就本件行車肇事案進行覆議結果，亦為同此之認定
    ，有該局八十九年十一月十五日北市交三字第八九二四一六六八００號函可資參
    照。至於臺北市政府警察局交通警察大隊進行初步研判及臺北市車輛行車事故鑑
    定委員會鑑定時未參酌案發當時客觀情節，而認定被告於本件車禍發生仍涉有未
    注意車前狀況之過失云云，實嫌速斷。此外，復查無其他積極事證足資證明被告
    有何業務過失傷害之犯行，不能證明被告犯罪，自應依法為其無罪判決之諭知。
據上論斷，應依刑事訴訟法第四百五十二條、第三百零一條第一項，判決如主文。
本案經檢察官張懷到庭執行職務
中      華      民      國    八十九    年     十二     月    二十六    日
                                  臺灣士林地方法院刑事第三庭
                                          法  官  李  瑜  娟
右正本證明與原本無異。
如不服本判決，應於判決送達後十日內，向本院提出上訴狀。
                                          書記官  劉  政  惠
中      華      民      國    八十九    年     十二     月    二十八    日


司法院資訊處製作；財團法人民間司法改革基金會備份。
